【裁判字號】    96,破抗,43
【裁判日期】    970219
【裁判案由】    宣告破產
【裁判全文】
臺灣高等法院高雄分院民事裁定          96年度破抗字第43號
再抗告人    辛○○
            戊○○
            寅○○
            乙○○
            丁○○
            午○○
            子○○
            甲○○
            巳○○
            癸○○
            卯○○
            丙○○
            己○○
            辰○○
            壬○○○
            庚○○
            丑○○
上列17人共同
代  理  人  李慶榮律師
            孫守濂律師
上列再抗告人因黃晚智、黃晚結、黃龍輝、寶利鋼鐵股份有限公
司、永全產物股份有限公司宣告破產，聲請核定監查人報酬事件
，對於中華民國96年10月31日本院96年度破抗字第43號所為裁定
提起再抗告，本院裁定如下：
    主  文
再抗告駁回。
再抗告程序費用由再抗告人負擔。
    理  由
一、按對於抗告法院以抗告無理由而駁回其抗告之裁定再為抗告
    者，僅得以其適用法規顯有錯誤為理由，並經原法院之許可
    者為限。且原法院之許可，以原裁定所涉及之法律見解具有
    原則上之重要性者為限，又原法院對於再為抗告，認為不應
    許可者，應以裁定駁回其抗告。民事訴訟法第486 條第4 、
    5 、6 項、第436 條之3 第3 項分別定有明文。而所謂原則
    上之重要性，係指該再抗告事件所涉及之法律問題，意義重
    大而有加以闡釋之必要者而言（最高法院93年度台抗字第84
    3 號裁定要旨參照），上開規定於破產程序準用之，此觀破
    產法第5 條規定自明。
二、本件再抗告意旨略以：
  (一)破產程序之監查人與破產管理人關於破產職務之執行，實為
    相輔相成而關係緊密。破產管理人因處理之破產事務複雜，
    處理時間冗長，債權人數眾多，債權總額及已處分金額龐大
    ，而投入較多之心力，其報酬之核定自應較高；監查人本於
    其法定職權而對於破產管理人上開行為之監督，亦需耗費更
    多之時間及精神，則監查人之報酬自應比照破產管理人之報
    酬而為提高，監查人與破產管理人之報酬，自難謂無任何關
    連。原裁定遽認其二者無任何關連，顯違經驗法則與論理法
    則。又原裁定雖謂破產監查人之報酬，其核定標準係由法院
    依監查人之工作性質、專業程度、財產換價狀況，債權人數
    目及債權總額因素為裁定，認一審裁定所核監查人之報酬各
    為新臺幣（下同）10萬元，尚無不合云云。惟就本件破產事
    務，再抗告人等監查人之工作性質為何？專業程度為何？財
    產換價狀況為何？債權人數目為何？債權總額為何？原裁定
    全未具體說明論述，即抽象空泛謂一審核定每人10萬元尚無
    不合，顯有不備理由之違法。
  (二)依我國現行破產法之規定，監查人之法定職權，除得隨時向
    破產管理人要求關於破產財團之報告並調查破產財團之狀況
    （第121條）外，尚得向破產人詢問關於其財產及業務之情
    形（第89條），同意破產管理人所為之重要行為（第92條）
    ，聲請法院召集債權人會議（第116條），聲請法院禁止債
    權人會議決議之執行（第124條）。又同法第120條第1款明
    定監查人代表債權人監督破產程序之進行，實屬監查人監督
    職權之概括授予，有關破產程序進行之監督事項，在不違反
    全體債權人利益之情況下，監查人均得本於債權人會議之選
    任而為監督職務之執行。乃原裁定以「監查人之法定職權係
    得隨時向破產管理人要求關於破產財團之報告並得隨時調查
    破產財團之狀況，且監查人係在上揭職權範圍內代表破產債
    權人監督破產程序之進行」為由，對於監查人於本件破產程
    序中之其他監督行為，未予審究，一概認為非屬監督破產程
    序進行，而係債權人之自救行為，顯與前揭破產法之規定相
    違。
  (三)綜上，監查人與破產管理人之報酬有無相連？監查人之法定
    職權是否僅限於破產法第121條？均有加以闡釋之必要，攸
    關破產法第85條、第89條、第92條、第116條、第120條、第
    121條、第124條之適用，其所涉及之法律見解，即難謂無原
    則上之重要性，自應准予許可抗告。為此提起再抗告，求予
    廢棄原裁定，另為提高報酬之裁定云云。
三、經查本院依法院取捨證據，認定事實之職權行使，而於原裁
    定理由欄第2項已明認定監查人係由債權人會議選任或更
    換，在其職權範圍內代表破產債權人監督破產程序進行之機
    關，與破產管理人係由法院選任，而為處理破產事務之準國
    家機關不同。因破產監查人並無執行業務標準之規定，故其
    核定之標準係由法院依監查人之工作性質、專業、程度、財
    產換價狀況，債權人數目及債權總額因素為核定。又法院核
    定監查人之報酬係依上揭因素為之，而非徒以時間之長短定
    之。且因監查人係在上揭職權範圍內代表破產債權人監督破
    產程序之進行。是抗告人主張本次所耗費之時間較前2 次（
    即81年10月15日及82年10月5 日，法院據以核定報酬時）所
    耗費之時間為長，及以其所為非監督破產程序進行而屬債權
    人自救之爭取別除權餘款，多年來追查、保住、監售財產及
    親自或陪同其他債權人應訴之行為，主張對此付出時間、精
    力及金錢予以報酬云云，即屬不足採。爰認原審斟酌再抗告
    人業已於81年10月15日及82年10月5日各領取報酬20萬元及1
    2 萬8000元，及上揭因素後，認再抗告自82年10月起至95年
    8 月11日止之監查人報酬各為10萬元，尚無不合，而駁回再
    抗告人所提之抗告，則本件法律見解已臻明確，非屬意義重
    大，而有闡釋之必要者。是再抗告意旨以本院就本件依法院
    取捨證據，認定事實之職權行使，認定再抗告人自82年10月
    起至95年8月11日止之監查人報酬各為10萬元，所涉及之法
    律見解，有原則上之重要性云云，即非可採。揆諸前開說明
    ，本件再抗告即不應許可。
四、據上論結，本件再抗告不應許可，依破產法第5 條、民事訴
    訟法第486條第6項、第436條之3 第3項、第95條、第78條、
    第85條第1 項前段，裁定如主文。
中    華    民    國    97    年    2     月    19    日
                              民事第三庭
                                  審判長法官   張國彬
                                  法      官   鄭月霞
                                  法      官   吳登輝
以上正本證明與原本無異。
如不服本裁定應於送達後10日內向本院提出抗告狀 (並按他造
當事人之人數附繕本)， 並繳納抗告費新台幣1,000 元。
中    華    民    國    97    年    2     月    20    日
                                  書  記  官   張明賢
                                                QW


司法院資訊處製作；財團法人民間司法改革基金會備份。
